【裁判字號】    99,聲判,3
【裁判日期】    990322
【裁判案由】    聲請交付審判
【裁判全文】
臺灣桃園地方法院刑事裁定               99年度聲判字第3號
聲  請  人  甲○○
代  理  人  簡長輝律師
被      告  乙○○
上列聲請人因被告所犯過失傷害案件，不服臺灣高等法院檢察署
檢察長中華民國98年12月11日，98年度上聲議字第7848號駁回聲
請再議之處分（原不起訴處分案號：臺灣桃園地方法院檢察署98
年度偵續字第279 號），聲請交付審判，本院裁定如下：
    主  文
聲請駁回。
    理  由
一、本件聲請交付審判意旨略以：聲請人因被告乙○○過失傷害
    案件，向臺灣桃園地方法院檢察署（下稱桃園地檢署）檢察
    官提出告訴，經該署以98年度偵字第10203 號為不起訴處分
    ，聲請人不服向臺灣高等法院檢察署（下稱高檢署）聲請再
    議，經高檢署以98年度上聲議字第4747號發回桃園地檢署偵
    查後，由桃園地檢署以98年度偵續字第279 號為不起訴處分
    ，聲請人不服向高檢署聲請再議，經該署以98年度上聲議字
    第7848號駁回再議，聲請人於民國98年12月21日收受該駁回
    再議之處分書，至感不服，爰依法聲請交付審判，聲請交付
    審判理由如刑事聲請交付審判狀所載（如附件）。
二、按刑事訴訟法第258 條之1 規定告訴人得向法院聲請交付審
    判，係對於「檢察官不起訴或緩起訴裁量權」制衡之一種外
    部監督機制，法院僅就檢察官所為不起訴或緩起訴之處分是
    否正確加以審查，以防止檢察機關濫權，依此立法精神，同
    法第258 條第3 項規定法院審查聲請交付審判案件時「得為
    必要之調查」，其調查證據之範圍，自應以偵查中曾顯現之
    證據為限；而同法第260 條對於不起訴處分已確定或緩起訴
    處分期滿未經撤銷者得再行起訴之規定，其立法理由說明該
    條所謂不起訴處分已確定者，包括「聲請法院交付審判復經
    駁回者」之情形在內，是前述「得為必要之調查」，其調查
    證據範圍，更應以偵查中曾顯現之證據為限，不得就告訴人
    新提出之證據再為調查，亦不得蒐集偵查卷以外之證據，否
    則，將與刑事訴訟法第260 條之再行起訴規定，混淆不清，
    亦將使法院兼任檢察官而有回復「糾問制度」之虞；且法院
    裁定交付審判，即如同檢察官提起公訴使案件進入審判程序
    ，是法院裁定交付審判之前提，必須偵查卷內所存證據已符
    合刑事訴訟法第251 條第1 項規定「足認被告有犯罪嫌疑」
    檢察官應提起公訴之情形，亦即該案件已經跨越起訴門檻，
    否則，縱或法院對於檢察官所認定之基礎事實有不同判斷，
    但如該案件仍須另行蒐證偵查始能判斷應否交付審判者，因
    交付審判審查制度並無如同再議救濟制度得為發回原檢察官
    續行偵查之設計，法院仍應依同法第258 條之3 第2 項前段
    規定，以聲請無理由裁定駁回，合先敘明。
三、次按犯罪事實應依證據認定之，無證據不得認定其犯罪事實
    ，刑事訴訟法第154 條第2 項定有明文；又告訴人之告訴，
    係以使被告受刑事訴追為目的，是其陳述是否與事實相符，
    仍應調查其他證據以資審認；而犯罪事實之認定，應憑證據
    ，如未能發現相當證據，或證據不足以證明，自不能以推測
    或擬制之方法，以為裁判基礎；另認定不利於被告之事實，
    須依積極證據，苟積極證據不足為不利於被告事實之認定時
    ，即應為有利於被告之認定，更不必有何有利之證據（最高
    法院40年臺上字第86號及30年上字第816 號判例意旨足資參
    照）。
四、訊據被告乙○○固不否認有於97年1 月24日下午5 時15分許
    ，騎乘車牌號碼NPE-799 號重型機車沿桃園縣中壢市○○路
    行駛至大同路113 號前，與聲請人甲○○發生車禍之事實，
    惟堅詞否認其有何過失傷害犯行，辯稱：是聲請人自大同路
    右方騎樓突然騎出馬路，伊發現時已來不及反應就直接撞上
    ，伊當時時速為40公里等語。經查：
（一）聲請人於警詢及偵查中均證稱：「伊從店門口出來要左轉
      ，伊停在雙黃線中間，正要往左邊起步，就被被告從左邊
      撞倒」等語（見桃園地檢署他字卷第32、58頁），核與證
      人即目擊車禍發生之店員徐珮淳於偵查中證述：「聲請人
      騎出騎樓，就過到中間，停在雙黃線，聲請人停在雙黃線
      看右邊，看完又看左邊，就被撞了」等語（見桃園地檢署
      98年度真字第10203 號卷第9 頁）相符，是聲請人騎乘機
      車自中壢市○○路騎樓駛出橫越馬路並駛至馬路中間之雙
      黃線處欲至對向車道，而在行駛至雙黃線時，有先暫停於
      雙黃線上觀看來車之事實，堪予認定。而證人徐珮淳亦證
      稱：「聲請人騎到中線停在雙黃線到被撞之間不會超過5
      秒，且當時聲請人前輪已經超過雙黃線，車身中間在雙黃
      線上方」等語，核與被告及聲請人所描述之情節大致相符
      ，堪信為真實，是聲請人所騎乘之車輛雖曾靜止於雙黃線
      上，惟停留之時間極為短暫，被告對此一突違規之駕駛行
      為，有無足夠之反應時間避免車禍之發生，已非無疑。
（二）復稽之聲請人於警詢時指訴：「伊看到被告時距離約15公
      尺左右」等語（見桃園地檢署他字卷第32頁），於偵查中
      則指訴：「伊被撞之前看到被告距離伊20公尺」等語（見
      他字卷第58頁），聲請人指述前後不一，是否可採已非無
      疑；又中壢市○○路並非直線道路，係一向右彎曲道路，
      此有道路交通事故現場圖1 紙、現場照片1 幀在卷可稽（
      見他字卷第40、43頁），再依本件道路交通事故現場圖比
      例尺計算結果，地面碎片散落物處至大同路轉彎處顯不及
      15公尺，是聲請人指訴其看見被告時尚有20公尺之距離，
      顯不可採。
（三）又聲請人主張被告於發現聲請人暫停在雙黃線上時，應有
      55公尺之反應距離（被告時速以40公里計，5 秒之時間應
      可行駛約55公尺），被告應有足夠之時間及距離得以採取
      避免本件交通事故發生之安全措施云云，然依證人徐珮淳
      於偵查中所證稱：「聲請人騎到中線，停在雙黃線到被撞
      不會超過5 秒」等語（見桃園地檢署98年度偵字第10203
      號卷第10頁），僅得證明聲請人有暫停在大同路雙黃線上
      約5 秒之事實，惟大同路為一向右彎曲道路，被告須行駛
      過轉彎處後，始有可能看見聲請人停於大同路之雙黃線上
      ，而被告係於聲請人暫停後多久始行駛過大同路轉彎處，
      始可能發現聲請人暫停在雙黃線上，僅憑聲請人、證人徐
      珮淳之供述及卷內現存資料尚無法判斷，是尚不得以聲請
      人有暫停在雙黃線上約5 秒之事實，即遽認被告於發生
      本件車禍前有55公尺之反應距離。
（四）又證人即本件承辦員警黃裕興於偵查中結證稱：「97年1
      月24日下午5 時15分許在桃園縣中壢市○○路113 號前發
      生由乙○○駕駛車號NPE-799 號重型機車與甲○○駕駛5F
      L-07 1號重型機車發生車禍，是伊前往處理，道路交通事
      故現場圖是由伊繪製，甲○○被撞擊的正確位置無法確定
      ，但可以確定是在雙黃線附近，當時甲○○應該還沒有橫
      越雙黃線，可已經在雙黃線附近，無法判斷甲○○當時之
      車速或是否有靜止，依照現場遺留跡證，沒有辦法判斷乙
      ○○有無超速，伊沒有印象現場有無遺留煞車痕，當場沒
      有留下煞車痕可能是因為乙○○來不及煞車，反應不及而
      撞擊到，因此沒有遺留任何煞車痕」等語（見桃園地檢署
      98年度偵續字第279 號卷第14頁、第15頁），是依證人黃
      裕興上開證述，本件肇事現場並無遺留任何跡證，足資證
      明被告確有相當反應時間可避免本件事故發生，被告辯稱
      伊無反應時間一節，尚非無據。另證人徐珮淳於偵查中雖
      結證稱：「當時地上有煞車痕大約102 公分」等語（見桃
      園地檢署98年度偵字第10203 號卷第10頁），惟證人徐珮
      淳並非交通事故現場記錄、鑑識之專業人員，其所認定之
      煞車痕及距離是否即為本件車禍所遺留之煞車痕，誠有可
      疑，且縱認地上確有長約102 公分之煞車痕，然經臺灣省
      桃園縣區車輛行車事故鑑定委員會，依學者研究之煞車痕
      換算車速公式，以102 公分之煞車痕換算被告肇事前車速
      ，為每小時13.5公里，亦遠低於該路段時速50公里之限制
      。又依地面碎片散落物處至大同路轉彎處不及15公尺，已
      如上述，則被告行駛過大同路轉彎處至撞上聲請人之距離
      ，即不及15公尺，以被告當時時速為30或40公里，換算被
      告行駛過大同路轉彎後至撞上聲請人之時間，至多亦僅有
      1.35秒或1.8 秒之反應時間，是以如此短暫之時間，亦難
      認被告確有相當反應時間可避免本件事故發生。此外，並
      無其他具體證據可資證明被告當時車速超過限速範圍，尚
      難逕認定被告有何超速違規駕駛情事。
（五）末按車輛於起駛前應注意前後左右有無障礙或車輛行人，
      並應讓行進中之車輛行人優先通行，道路交通安全規則第
      89條第1 項第6 款定有明文，查本件聲請人起駛前，並未
      注意左方來車，是本件肇事應歸因於聲請人違反道路交通
      安全規則所致，又本件經送臺灣省桃園縣區車輛行車事故
      鑑定委員會鑑定結果亦同此意見，該委員會於98年4 月3
      日以桃縣行字第0985201045號函附之桃縣鑑980104案鑑定
      意見書1 份在卷可稽（見桃園地檢署他字卷第64至67頁）
      ，復經桃園地檢署檢察官送臺灣省車輛行車事故覆議鑑定
      委員會覆議結果，亦與上述意見相符，有臺灣省車輛行車
      事故覆議鑑定委員會98年6 月23日覆議字第0986202279號
      函1 份附卷可查，是本件既查無被告有何注意義務之違反
      ，且被告對於告訴人明顯違規之駕駛行為，無採取適當措
      施之反應時間，依前揭說明，即難以過失傷害罪相繩。
五、基上說明，本件聲請人所提證據尚未能證明被告有何聲請人
    所指過失傷害之犯行，自屬不能證明被告犯罪。準此，本件
    臺灣桃園地方法院檢察署檢察官及臺灣高等法院檢察署均認
    被告涉犯上開罪嫌不足，各為不起訴、駁回再議聲請之處分
    ，經核與卷內現存事證並無不合，且其結論於法亦無違誤，
    所論證之理由，復無違反經驗法則、論理法則或其他證據法
    則之處。聲請意旨仍執前詞指摘上開不起訴處分書及駁回再
    議處分書採證有誤，而聲請交付審判，為無理由，應予駁回
    。
據上論斷，應依刑事訴訟法第258 條之3 第2 項前段，裁定如主
文。
中    華    民    國    99    年    3     月    22    日
                  刑事第八庭審判長法  官  林惠霞
                                  法  官  呂綺珍
                                  法  官  葉藍鸚
以上正本證明與原本無異。
不得抗告。
                                  書記官  冒佩妤
中    華    民    國    99    年    3     月    23    日

司法院資訊處製作；財團法人民間司法改革基金會備份。
